臺灣高等法院刑事判決　
110年度交上易字第16號
上  訴  人  
即  被  告  陳秀芬




上列上訴人因公共危險案件，不服臺灣宜蘭地方法院109年度交
易字第240號，中華民國109年10月13日第一審判決（起訴案號：
臺灣宜蘭地方檢察署109年度偵字第4893號），提起上訴，本院
判決如下：
    主  文
上訴駁回。    
    事實及理由
一、經本院審理結果，認第一審以上訴人即被告陳秀芬犯刑法第
    185條之3第1項第1款第277條第1項之不能安全駕駛動力交通
    工具罪，判處有期徒刑7月，認事用法及量刑均無不當，應
    予維持，除證據部分應補充被告於本院之自白外，其餘均引
    用第一審判決書記載之事實、證據及理由（如附件）。
二、被告上訴意旨略以：伊患有憂鬱症，且兒子不扶養伊，不得
    已而從事需要喝酒之工作，請求從輕量刑云云。
三、按刑事審判旨在實現刑罰權之分配的正義，故法院對有罪被
    告之科刑，應符合罪刑相當之原則，使輕重得宜，罰當其罪
    ，以契合社會之法律感情，此所以刑法第57條明定科刑時應
    審酌一切情狀，尤應注意該條所列10款事項以為科刑輕重之
    標準，俾使法院就個案之量刑，能斟酌至當。而量刑輕重係
    屬事實審法院得依職權自由裁量之事項，苟已斟酌刑法第57
    條各款所列情狀而未逾越法定刑度，不得遽指為違法（最高
    法院72年台上字第6696號判例參照）。查原審判決關於科刑
    之部分，已審酌刑法第57條各款規定之情狀，於法定刑度之
    內，予以量定，客觀上並無明顯濫權或失之過重之情形，亦
    未違反比例原則，核無違法或不當。至被告所陳患有憂鬱症
    ，及兒子未予扶養，方從事陪酒工作等情，但以被告年51歲
    ，未達法定退休年齡，且尚在工作，足見其仍有工作能力自
    持，而酒後駕駛為法律所禁止，故憂鬱症及兒子未予扶養均
    無法為合理酒駕之理由。且酒後駕車除影響自己外，更對其
    他用路人造成危險。復以被告有原判決所載多次酒駕前案紀
    錄，竟仍不知悔改，再為本次犯行，顯見其漠視刑罰之態度
    ，是原審判處有期徒刑7月，應屬適當。被告指摘原審量刑
    過重，請求從輕量刑，為無理由，應予駁回。
據上論斷，應依刑事訴訟法第373條、第368條，判決如主文。
本案經檢察官劉惟宗提起公訴，檢察官翁珮嫻到庭執行執務。
中　　華　　民　　國　　110 　年　　2 　　月　　4 　　日
     　　　　　　 刑事第七庭    審判長法　官  孫惠琳
                                      法　官  連雅婷
                                      法　官  張育彰
以上正本證明與原本無異。 
不得上訴。
                                      書記官  周士涵
中　　華　　民　　國　　110 　年　　2 　　月　　4 　　日
　　　　　　　　
附件
                 臺灣宜蘭地方法院刑事判決　　　　　
                                    109年度交易字第240號
公　訴　人　臺灣宜蘭地方檢察署檢察官
被　　　告　陳秀芬　女　民國00年0月00日生
                    身分證統一編號：Z000000000號
                    住宜蘭縣○○鄉○○路0段000號
                    居宜蘭縣○○市○○街00○0號506
上列被告因公共危險案件，經檢察官劉惟宗提起公訴（109 年度
偵字第4893號），嗣被告就被訴事實為有罪之陳述，經本院告知
簡式審判程序意旨，並聽取公訴人及被告之意見後，裁定改依簡
式審判程序審理，判決如下：
    主    文
陳秀芬駕駛動力交通工具而有吐氣所含酒精濃度達每公升零點二
五毫克以上情形，累犯，處有期徒刑柒月。
    犯罪事實
一、陳秀芬前因公共危險案件，經本院分別以103 年度交簡字第
    941 號、104 年度交簡字第26號判決判處有期徒刑2 月、3
    月確定，上開2 罪經本院以104 年度聲字第176 號裁定定應
    執行有期徒刑4 月確定，又因公共危險案件，經本院以104
    年度交簡字第868 號判決判處有期徒刑5 月確定，於民國10
    4 年11月12日入監接續執行上開有期徒刑5 月、4 月，於10
    5 年5 月30日執行完畢（構成累犯）；復因公共危險案件，
    經本院以109 年度交簡字第340 號判決判處有期徒刑5 月確
    定。詎猶不知悔改，於109 年8 月7日中午12時許至109 年8
    月8 日凌晨0 時許，在宜蘭縣宜蘭市中山路五段美樂園小吃
    飲用酒類後，明知服用酒類後，其吐氣所含酒精成分超過每
    公升0.25毫克以上者，不得駕駛動力交通工具，而飲酒後導
    致其注意力減低、反應能力變慢，若仍駕駛動力交通工具於
    道路上，隨時有致他人死、傷之危險，而當時其已處於吐氣
    所含酒精成分超過每公升0.25毫克以上之狀態，竟於同日凌
    晨0 時許騎乘車牌號碼000-000 號重型機車欲返家，於凌晨
    0 時10分許行駛至宜蘭縣○○市○○路○段000 號前時，因
    未開大燈而為警攔檢，經警於同日凌晨0 時23分許測得其吐
    氣酒精濃度為每公升0.44毫克。
二、案經宜蘭縣政府警察局宜蘭分局報請臺灣宜蘭地方檢察署檢
    察官偵查起訴。
    理    由
一、上開犯罪事實，業據被告陳秀芬於警詢、檢察官訊問及本院
    審理時坦承不諱，復有宜蘭縣政府警察局宜蘭分局酒精測定
    值紀錄表1 紙附卷可佐，足認被告之自白與事實相符，應堪
    採信。本件事證已臻明確，被告犯行已經證明，應予依法論
    科。
二、核被告所為，係犯刑法第185 條之3 第1 項第1 款之駕駛動
    力交通工具而有吐氣所含酒精濃度達每公升0.25毫克以上情
    形罪。另按刑法第47條第1 項規定：「受徒刑之執行完畢，
    或一部之執行而赦免後，5 年以內故意再犯有期徒刑以上之
    罪者，為累犯，加重本刑至二分之一。」有關累犯加重本刑
    部分，不生違反憲法一行為不二罰原則之問題。惟其不分情
    節，基於累犯者有其特別惡性及對刑罰反應力薄弱等立法理
    由，一律加重最低本刑，於不符合刑法第59條所定要件之情
    形下，致生行為人所受之刑罰超過其所應負擔罪責之個案，
    其人身自由因此遭受過苛之侵害部分，對人民受憲法第8 條
    保障之人身自由所為限制，不符憲法罪刑相當原則，牴觸憲
    法第23條比例原則。於此範圍內，有關機關應自本解釋公布
    之日起2 年內，依本解釋意旨修正之。於修正前，為避免發
    生上述罪刑不相當之情形，法院就該個案應依本解釋意旨，
    裁量是否加重最低本刑，司法院大法官會議解釋第775 號意
    旨參照。經查，被告有前揭犯罪事實欄所載之科刑及執行
    完畢之情形，有臺灣高等法院被告前案紀錄表1 份在卷足憑
    ，被告於前案公共危險案件執行完畢後，於5 年內又再度飲
    酒後駕駛車輛上路，影響他人生命、身體、財產至鉅，猶未
    確實反省警惕，仍一再觸犯相同罪質且侵犯相同法益之案件
    ，足認其對刑罰之反應力薄弱且具特別之惡性，是被告於有
    期徒刑執行完畢後5 年內故意再犯本件有期徒刑以上之罪，
    為累犯，依法應加重其刑。爰審酌被告前已有5 次公共危險
    之前科紀錄，猶不知悔改，於本件飲酒後吐氣所含酒精成分
    達每公升0.25毫克以上，仍駕駛動力交通工具行駛於道路，
    經警對之實施酒測，測得其吐氣所含酒精成分為每公升0.44
    毫克之犯罪情節，輕忽公眾交通安全而酒後酒精濃度超過標
    準仍駕駛動力交通工具，兼衡其犯後態度、品行、智識程度
    （自陳國中畢業）與生活狀況（自陳家庭經濟狀況勉持）等
    一切情狀，對被告量處如主文所示之刑。
據上論斷，應依刑事訴訟法第273 條之1 第1 項、第284 條之1
、第299 條第1 項前段，刑法第185 條之3 第1 項第1 款、第47
條第1 項，刑法施行法第1 條之1 第1 項，判決如主文。
本案經檢察官黃正綱到庭執行職務。
中    華    民    國   109    年    10    月    13    日
                     刑事第四庭  法  官  張淑華
以上正本證明與原本無異。
如不服本判決應於收受本判決後20日內向本院提出上訴書狀，並
應敘述具體理由。若未敘述理由者，應於上訴期間屆滿後20日內
向本院補提理由書狀(均須按他造當事人之人數附繕本)。
                                 書記官  魏翊洳
中    華    民    國   109    年    10    月    13    日
附錄本案論罪科刑法條
中華民國刑法第185條之3
駕駛動力交通工具而有下列情形之一者，處 2 年以下有期徒刑
，得併科 20 萬元以下罰金：
一、吐氣所含酒精濃度達每公升零點二五毫克或血液中酒精濃度
    達百分之零點零五以上。
二、有前款以外之其他情事足認服用酒類或其他相類之物，致不
    能安全駕駛。
三、服用毒品、麻醉藥品或其他相類之物，致不能安全駕駛。
因而致人於死者，處 3 年以上 10 年以下有期徒刑；致重傷者
，處 1 年以上 7 年以下有期徒刑。
曾犯本條或陸海空軍刑法第 54 條之罪，經有罪判決確定或經緩
起訴處分確定，於五年內再犯第 1 項之罪因而致人於死者，處
無期徒刑或 5 年以上有期徒刑；致重傷者，處 3 年以上 10 年
以下有期徒刑。